【裁判字號】    96,交聲,189
【裁判日期】    970110
【裁判案由】    違反道路交通管理處罰條例聲明異議
【裁判全文】
臺灣雲林地方法院交通事件裁定         96年度交聲字第189號
移送機關即  交通部公路總局嘉義區監理所雲林監理站
原處分機關
異  議  人  乙○○
上列異議人即受處分人因違反道路交通管理處罰條例案件，對於
交通部公路總局嘉義區監理所雲林監理站96年10月3 日所為之處
分（原處分案號：雲監裁字第裁72-KAE095718號裁決書），聲明
異議，本院裁定如下：
    主  文
異議駁回。
    理  由
一、聲明異議意旨略以：異議人即受處分人乙○○於民國96年9
    月19日晚上10時30分許，駕駛車牌號碼DS-4345 號自用小貨
    車，沿雲林縣156 號公路由西往東方向行駛，行經該路大有
    段4 公里處，經警測得時速為87公里，超越該路段為每小時
    60 公 里之速限，而製單舉發，嗣由原處分機關以「汽車駕
    駛人行車速度，超過規定之最高時速20公里以上40公里以下
    」，並依道路交通管理處罰條例第40條規定，裁處罰鍰新臺
    幣1,800 元，另記違規點數1 點。惟異議人當時前方行駛之
    自小客車突然向右偏離中線車道，並減速貼近或壓在右側白
    線上持續行駛約有1 分多鐘，異議人心想該駕駛人可能酒後
    駕車，或心神不濟，或希望由後車超越，在無法捉摸前車突
    然性之怪異駕駛及考量本人之行車安全情形下，乃加速超越
    以遠離該車，適於超車瞬間，為警當場測速並取締，然而，
    交通法規之目的在規範道路交通安全、維護行車秩序，取締
    之目的則在有效遏止惡意違規或破壞道路秩序之不當行為，
    不該成為懲罰人民之工具，異議人之超車行為，乃為迴避可
    能之危險，並非違法駕駛，處分機關不查，逕予裁決，異議
    人實難甘服，爰依法聲明異議等語。
二、按行車速度，依速限標誌或標線之規定，道路交通安全規則
    第93條第1 項前段定有明文；次按汽車駕駛人，行車速度，
    超過規定之最高時速，或低於規定之最低時速，除有第43條
    第1 項第2 款情形外，處1,200 元以上2,400 元以下罰鍰，
    並記違規點數1 點，道路交通管理處罰條例第40條、第63條
    亦分別定有明文。
三、經查：
  (一)異議人於96年9 月19日晚上10時30分許，駕駛車牌號碼DS-4
    345 號自用小貨車，沿雲林縣156 號公路由西往東方向行駛
    ，行經該路大有段4 公里處，經警測得時速為87公里，超越
    該路段為每小時60公里之速限，而製單舉發之事實，業據證
    人即當時舉發之員警甲○○於本院證述明確，復為異議人於
    本院所不否認，並有雲林縣警察局雲警交字第KAE095718 號
    舉發違反道路交通管理事件通知單1 紙在卷可憑，此部分事
    實，堪以認定。
  (二)異議人固以因行駛中遇前方車輛突靠右行駛，其為遠離該怪
    異駕駛行為，遂加速超越為由置辯。惟按行政罰法第13條前
    段規定：「因避免自己或他人生命、身體、自由、名譽或財
    產之緊急危難而出於不得已之行為，不予處罰」，該緊急避
    難阻卻違法事由之適用前提，須客觀上有緊急危難狀態之存
    在，行為人主觀須出於救助之意思，客觀上所為之避難行為
    ，須與目的相當且採取損害最小之方式為之（即須通過比例
    原則之檢驗）。而依異議人於本院供稱：當時我與前方一輛
    自小客車均以時速約60公里之速度行駛，後來該車偏右駕駛
    ，我想或許他要讓我先行，或是他酒後駕車，但是並沒有蛇
    行，只是讓我感到很不安全，可能下一步就會有蛇行或偏離
    行駛狀況發生，所以我才要趕快超過他等語，再參酌證人甲
    ○○於本院證稱：當時我們在該處執行酒後駕駛及超速之重
    點違規取締，該地點是危險路段，我們將雷達測速器偵測範
    圍調到時速80公里，亦即車速超過時速80公里時，我們才會
    攔停，當時異議人前方有一部自小客車時速約60公里，未超
    速，右側車輪未壓到白線，沒有很偏右，也沒有蛇行，異議
    人自其左側超車，有一段時間時速為87公里，行進約有20秒
    ，而我們的偵測範圍為300 公尺等語，綜此，異議人前方之
    自小客車固有略向右偏駛之情，然並未駛離車道，亦無蛇行
    或其他違規情事，依上開客觀事實以觀，難認已對異議人之
    生命、身體、自由、名譽或財產存有緊急危難之情狀，自不
    得僅以異議人主觀認其前車可能會有蛇行或恐有其他危險駕
    駛之臆測，即阻卻其超速駕駛之責。
  (三)異議人又辯稱其超速行為並未造成交通安全危險乙節。惟查
    ，嚴重超速失控，為近年來肇事致人死亡案件之主要因素之
    一，而超速行為將使安全煞停時間與安全煞停距離加倍，駕
    駛人視野減半，其危險性急速增加，故立法者為維護其他用
    路人及民眾之生命、財產安全，乃將之列為交通違規行為。
    而異議人在速限為每小時60公里之路段，以87公里之速度行
    駛，業如前述，其超速27公里之行為，已然對周遭人、車往
    來之安全，造成潛在之風險，不能以異議人之超速行為未造
    成車禍事故之實害，即認未影響交通安全；況且，依異議人
    及證人甲○○於本院一致所稱之超速情節，乃異議人於瞬間
    以時速87公里之速度，在同一車道超越前車，顯見異議人在
    僅容一車行駛寬度之車道上駕車超速，至少對該前車存在超
    速失控之危險，益證異議人前開所辯，不可採信。
四、綜上所述，原處分機關以異議人於上開時、地超速行駛之違
    規事實明確，並依前揭法規規定，裁處異議人罰鍰1,800 元
    ，並記違規點數1 點，核無違誤。異議人執前開情詞聲明異
    議，為無理由，應予駁回。
五、據上論斷，依道路交通案件處理法第19條，裁定如主文。
中    華    民    國    97    年    1     月    10    日
                  交通法庭  法  官   曾鴻文
以上正本證明與原本無異。
如不服本裁定，應於裁定送達後5 日內向本院提出抗告狀（須附
繕本）。
                            書記官  顏錦清
中    華    民    國    97    年    1     月    10    日


司法院資訊處製作；財團法人民間司法改革基金會備份。
